臺灣新竹地方法院刑事判決
111年度交易緝字第5號
公  訴  人  臺灣新竹地方檢察署檢察官
被      告  陳衍輝


                    另案於法務部矯正署苗栗看守所（即苗                      栗分監）執行中
上列被告因過失傷害案件，經檢察官提起公訴（110年度偵字第1
4399號），本院依簡式審判程序審理並判決如下：
    主  文
乙○○汽車駕駛人無駕駛執照駕車犯過失傷害罪，處有期徒刑參月
，如易科罰金，以新臺幣壹仟元折算壹日。
    事  實
一、乙○○未領有合格之汽車駕駛執照，於民國109年12月26日7時
    5分許，駕駛車牌號碼0000-00號自小客車，沿新竹縣竹東鎮
    東峰路341巷由南往北方向行駛，本應注意無駕駛執照不得
    駕車、在未劃設車道線、行車分向線或分向限制線之道路，
    時速不得超過30公里、未劃分向線或分向限制線之道路，應
    靠右行駛及汽機車交會時，會車相互之間隔不得少於半公尺
    ，而依當時天候晴、日間自然光線、柏油路面乾燥、無缺陷
    ，且無障礙物等情，並無其他不能注意之情事，詎仍疏未注
    意，無照駕駛上揭自小客車，超速駛入未劃分向標線下坡左
    彎路段，且未靠右行駛，適甲○○騎乘車牌號碼000-0000號普
    通重型機車，沿東峰路341巷由北往南方向駛至，見狀煞車
    後右傾倒地滑行撞擊上揭自小客車，甲○○因而受有右第一蹠
    骨閉鎖性骨折之傷害。嗣經乙○○於肇事後在場，當場承認為
    肇事人並自願接受裁判，始查悉上情。
二、案經甲○○訴由新竹縣政府警察局竹東分局報告臺灣新地方檢
    察署檢察官偵查起訴。
    理  由
一、本件被告所犯過失傷害罪，非死刑、無期徒刑、最輕本刑為
    3年以上有期徒刑之罪，被告於本院準備程序進行中，就被
    訴事實為有罪之陳述，經本院認合於刑事訴訟法第273條之1
    之規定，裁定進行簡式審判程序，合先敘明。
二、認定犯罪事實所憑證據及認定之理由
　㈠上開事實業據被告乙○○於偵查及本院行準備程序、審理時均
    坦承不諱（見偵卷第58頁背面、本院交易緝卷第38頁、笫43
    頁）核與告訴人甲○○於警詢及偵查中指訴情節相符（見偵卷
    第8頁、第9至10頁），並有員警楊閔傑於110年11月15日製
    作之職務報告、道路交通事故現場圖、道路交通事故調查報
    告表㈠㈡、道路交通事故照片及行車紀錄器影像畫面翻拍照片
    、臺北榮民總醫院新竹分院診斷證明書附卷可稽（見偵卷第
    4頁、第11至20頁）附卷可稽。
  ㈡按汽車駕駛執照為駕駛汽車之許可憑證，由駕駛人向公路監
    理機關申請登記，考驗及格後發給之。汽車駕駛人經考驗及
    格，未領取駕駛執照前，不得駕駛汽車；又行車速度，依速
    限標誌或標線之規定，無速限標誌或標線者，行車時速不得
    超過五十公里。但在設有快慢車道分隔線之慢車道，時速不
    得超過四十公里，未劃設車道線、行車分向線或分向限制線
    之道路，時速不得超過三十公里。汽車除行駛於單行道或指
    定行駛於左側車道外，在未劃分向線或分向限制線之道路，
    應靠右行駛。道路交通管理處罰條例第21條第1項第1款及道
    路交通安全規則第93條第1項第1款、第95條第1項分別定有
    明文。查，被告未曾考領自小客車駕駛執照，此有公路監理
    電子閘門證號查詢機車駕駛人資料表等件在卷可佐（見偵字
    卷第59頁），其於案發時地無照駕駛自小客車上路，途經竹
    東鎮東峰路341巷之未劃分向標線下坡左彎路段，本應注意
    無駕駛執照不得駕車、在未劃設車道線、行車分向線或分向
    限制線之道路，時速不得超過30公里、且應靠右行駛，而依
    當時情況，天候晴、日間有自然光線、所行經之柏油路面乾
    燥無缺陷、無障礙物等情，有前開道路交通事故調查報告表
    ㈠、㈡、道路交通事故照片及行車紀錄器影像畫面翻拍照片等
    件在卷可考，足見被告當時並無不能注意之情事，竟疏未注
    意，未依減速慢行且未靠右行駛，使告訴人騎乘MAK-5100號
    普通重型機車見狀煞車後右傾倒地滑行撞擊被告之自小客車
    ，受有右第一蹠骨閉鎖性骨折之傷害。被告對於本案事故之
    發生，自有過失，且被告過失駕駛肇事行為與告訴人所受前
    開傷害結果間，顯具有相當因果關係。
  ㈢綜上，本案事證明確，被告犯行堪以認定，應依法論科。
三、論罪
  ㈠刑法總則之加重，係概括性之規定，所有罪名均一體適用；
    刑法分則之加重，則係就犯罪類型變更之個別犯罪行為予以
    加重，成為另一獨立之罪名。道路交通管理處罰條例第86條
    第1項關於汽車駕駛人，無駕駛執照駕車、酒醉駕車、吸食
    毒品或迷幻藥駕車、行駛人行道或行經行人穿越道不依規定
    讓行人優先通行，因而致人受傷或死亡，依法應負刑事責任
    者，加重其刑至二分之一之規定，係就刑法第276條之過失
    致人於死罪、刑法第284條之過失傷害（致重傷）罪之基本
    犯罪類型，對於加害人為汽車駕駛人，於從事駕駛汽車之特
    定行為時，或於行駛人行道、行經行人穿越道之特定地點，
    不依規定讓行人優先通行，因而致人受傷或死亡之特殊行為
    要件予以加重處罰，已就上述各罪犯罪類型變更之個別犯罪
    行為予以加重，而成另一獨立之罪名，屬刑法分則加重之性
    質（最高法院99年度台非字第198號判決意旨參照）。故核
    被告所為，係犯道路交通管理處罰條例第86條第1項、刑法
    第284條前段之汽車駕駛人無駕駛執照駕車而犯過失傷害罪
    ，並依道路交通管理處罰條例第86條第1項規定，加重其刑
    。
  ㈡按刑法第62條所謂自首，祇以犯人在犯罪未發覺之前，向該
    管公務員申告犯罪事實，而受裁判為已足，並不以使用「自
    首」字樣或言明「自首」並「願受裁判」為必要（最高法院
    63年台上字第1101號判例意旨參照）。被告肇事後，處理員
    警前往現場處理時，被告在場並當場承認為肇事人等情，有
    新竹縣政府警察局竹東分局下公館派出所道路交通事故肇事
    人自首情形記錄表在卷可稽（見偵字卷第23頁），揆諸前揭
    說明，被告符合自首之要件，爰依刑法第62條前段之規定，
    減輕其刑，並先加後減之。
四、科刑：爰以行為人之責任為基礎，審酌被告案發時未依規  
    定考領合格之駕駛執照，本不得在公用道路上駕駛車輛，其
    既違規駕駛動力交通工具上路，參與道路交通，本應注意遵
    守交通規則，提高警覺，以維護自身及其他用路人之生命、
    身體或財產安全，詎被告竟疏未注意前開相關道路交通安全
    規定，未減速慢行且未靠右行駛，因而造成本件交通事故，
    並致告訴人受有右第一蹠骨閉鎖性骨折之傷害，傷勢非微，
    被告所為實有不該，兼衡被告之素行及被告自陳之教育程度
    為國中肄業、原在砂石場做工，離婚，有1名未成年子女等
    家庭經濟與生活狀況，並念諸其犯後坦承犯行，態度良好，
    但屢經傳拘均未到庭，復未與告訴人達成和解等一切情狀，
    量處如主文所示之刑，並諭知易科罰金之折算標準，以資懲
    儆。
據上論斷，應依刑事訴訟法第273條之1、第299條第1項前段，判
決如主文。　　　　
本案經檢察官翁旭輝提起公訴，檢察官陳郁仁到庭執行職務。
中　　華　　民　　國　　111 　年　　12　　月　　7 　　日
                  刑事第三庭法　官　賴淑敏
以上正本證明與原本無異。
如不服本判決應於收受判決後20日內向本院提出上訴書狀，並應
敘述具體理由。其未敘述上訴理由者，應於上訴期間屆滿後20日
內向本院補提理由書(均須按他造當事人之人數附繕本)「切勿逕
送上級法院」。
中　　華　　民　　國　　111 　年　　12　　月　　7 　　日
                            書記官  陳家洋
附錄：本案論罪科刑法條全文：
中華民國刑法第284條
因過失傷害人者，處1年以下有期徒刑、拘役或10萬元以下罰金
；致重傷者，處3年以下有期徒刑、拘役或30萬元以下罰金。